臺灣高雄地方法院刑事判決
111年度審易字第726號
公  訴  人  臺灣高雄地方檢察署檢察官
被      告  白喻文


上列被告因妨害名譽案件，經檢察官提起公訴（111年度偵字第1
1580號），本院判決如下：
    主  文
白喻文犯公然侮辱罪，處罰金新臺幣伍仟元，如易服勞役，以新
臺幣壹仟元折算壹日。
    事  實
一、白喻文與陳令康均係網路遊戲「英雄聯盟」之玩家。白喻文
    於民國110年2月21日19時至22時許，在高雄市○○區○○路000○
    0號住處，使用電腦設備連結網際網路，而以遊戲暱稱「Hap
    py Chicken」帳號參與遊戲時，因認以遊戲暱稱「煎餃鍋貼
    水餃包子」帳號與其共同組隊參與遊戲之陳令康表現不佳，
    竟接續基於公然侮辱之犯意，於特定多數人得共見共聞之遊
    戲對話視窗，公然以「哪來的中二喜憨兒」、「陳令康、強
    點可以」、「可以不要當喜憨兒、雖然你長得蠻像的」、「
    有你才恐怖」、「geft046、大家可以自己去搜哈 哈、順便
    找看看你老母」等語辱罵陳令康，令參與該遊戲之其餘玩家
    共見共聞，足生損害於陳令康之名譽及社會評價。
二、案經陳令康訴由臺北市政府警察局北投分局報告臺灣士林地
    方檢察署呈請臺灣高等檢察署檢察長令轉臺灣橋頭地方檢察
    署呈請臺灣高等檢察署高雄檢察分署令轉臺灣高雄地方檢察
    署檢察官偵查起訴。　　
　　理  由
壹、證據能力部分：
    按被告以外之人於審判外之言詞或書面陳述，屬傳聞證據，
    原則上不得作為證據；惟被告以外之人於審判外之陳述，雖
    不符刑事訴訟法第159條之1至第159條之4之規定，而經當事
    人於審判程序同意作為證據，法院審酌該言詞陳述或書面陳
    述作成時之情況，認為適當者，亦得為證據，刑事訴訟法第
    159條第1項、第159條之5第1項分別定有明文。查本判決所
    引用屬於傳聞證據之部分，均已依法踐行調查證據程序，且
    檢察官及被告均同意有證據能力（見審易卷第33頁），基於
    尊重當事人對於傳聞證據之處分權，及證據資料越豐富越有
    助於真實發現之理念，本院審酌該等證據作成時之情況，並
    無違法取證之瑕疵，且無顯不可信之情形，以之作為證據應
    屬適當，自均有證據能力。
貳、認定犯罪事實所憑之證據及理由：
　  被告白喻文固不諱言於前揭時、地，為上開對話內容，惟否
    認有何公然侮辱之犯行，辯稱：隊友有5個人，可能其他人
    也玩得不太好，我那句話不知道是我對陳令康講，還是我對
    其他人講的，我是冤枉的，我不知道我那句話是在罵誰等語
    （見審易卷第41頁至第42頁）。經查：
一、被告於前揭時、地，以「Happy Chicken（齊勒思）」帳號
    打玩網路遊戲「英雄聯盟」時，有在聊天室內寫出如【附表
    】所示之內容等情，業據被告於偵訊時坦承不諱（高雄地檢
    偵卷第18頁），核與證人陳令康於警詢及偵訊時之證述情節
    相符（見影1卷第10頁至第11頁、第27頁至第29頁），並有
    遊戲截圖14張（見影1卷第31頁至第44頁）、新加坡商競舞
    電競有限公司台灣分公司110年3月18日競舞電競字第011003
    1811號函1份在卷可稽（見影1卷第6頁至第7頁），故此部分
    之事實，應堪認定。
二、被告於偵訊時供稱：我指的是他的角色，不是針對他的人；
    因為陳令康玩的該角色行動不方便，有點像喜憨兒樣子，不
    是針對他本人等語（見影2卷第26頁），顯已坦承其【附表
    】所示之留言是與陳令康之對話。
三、本院為避免擷取失真，特將被告與其他隊友之對話羅列如【
    附表】所載，其中：
㈠、「19：27」Happy Chicken（齊勒思）陳令康
    「19：31」Happy Chicken（齊勒思）強點可以
    「19：32」Happy Chicken（齊勒思）？
㈡、「19：52」Happy Chicken（齊勒思）可以不要當喜憨兒
    「19：57」已疾殺疾風飛龍
    「20：02」Happy Chicken（齊勒思）雖然你長得滿像的
㈢、「20：16」煎餃鍋貼水餃包子（費德提克）好恐怖
    「20：23」Happy Turkey（路西恩）康哥
    「20：26」Happy Turkey（路西恩）又醜又爛呢
    「20：31」Happy Chicken（齊勒思）有你才恐怖
    「20：33」煎餃鍋貼水餃包子（費德提克）繼續喔
    「20：53」Happy Chicken（齊勒思）geft046
    「21：00」Happy Chicken（齊勒思）大家可以自己去搜哈
              哈
    「21：16」Happy Chicken（齊勒思）順便找看看你老母
㈣、①由上述第一段對話可知：被告指名陳令康，並要陳令康強點
    可以？顯已對於陳令康有所不滿；②於上述第二段中，更表
    示「可以不要當喜憨兒」、「雖然你長得滿像的」；佐以被
    告前揭所謂喜憨兒是針對陳令康角色發言乙節，益證被告係
    與陳令康之對話無誤，然由被告於【附表】中之留言可知，
    被告全然係針對陳令康，況且「可以不要當喜憨兒」、「強
    點可以？」，均是針對陳令康之能力，而非陳令康之角色；
    ③於上述第三段對話中，於陳令康表示「好恐怖」後，被告
    緊接著說「有你才恐怖」，甚至提供陳令康之帳號，要大家
    去搜，在在彰顯被告係針對陳令康發言，而非遊戲內之角色
    。
四、按刑法第309條之公然侮辱罪，所謂「侮辱」係以使人難堪
    為目的，以言語、文字、圖畫或動作，表示不屑輕蔑或攻擊
    之意思，足以貶損個人在社會上所保持之人格或地位之評價
    ；而「公然」，祇以不特定人或特定多數人得以共見共聞之
    狀況為已足，自不以實際上果已共見共聞為必要，但必在事
    實上有與不特定人或多數人得以共見或共聞之狀況方足認為
    達於公然之程度（司法院大法官釋字第145號解釋參照）。
    經查，①被告張貼如【附表】所示「哪來的中二喜憨兒」、
    「陳令康、強點可以」、「可以不要當喜憨兒、雖然你長得
    蠻像的」、「有你才恐怖」等詞，含有影射陳令康之智能、
    能力欠佳之意，足使陳令康在精神上、心理上感覺難堪，並
    貶抑陳令康在社會上之評價，且均已脫離營造遊戲情境或經
    營角色性格所必須，而為侮辱陳令康之言論無疑；又被告係
    在線上遊戲「英雄聯盟」由5位遊戲玩家組成之聊天室內張
    貼上開文字，而該遊戲係屬不特定人均得以隨時加入組隊遊
    玩，再由同隊5位之特定多數人所在之聊天室內得以自由發
    言、觀看之網路平台，故於被告辱罵陳令康之際，有其他3
    位玩家得以共見共聞，此有前揭遊戲截圖在卷可稽，自合於
    「公然」之要件無疑（臺灣高等法院高雄分院111年度上易
    字第72號判決亦同此意旨）。
五、綜上，被告前揭辯解尚難採認，故本件事證明確，被告前揭
    犯行，洵堪認定，應依法論科。　　
參、論罪科刑：　　
一、核被告白喻文所為，係犯刑法第309條第1項之公然侮辱罪。
    被告接續在上開網路遊戲聊天室內留言數則辱罵陳令康之言
    詞，其行為係於密接之時間為之，其舉動彼此間獨立性甚微
    ，且侵害同一法益，故被告主觀上應係以各個舉動為其全部
    犯罪行為之一部，在刑法評價上，視為數個舉動之接續實行
    ，而包括以一行為予以評價，較為合理，應屬接續犯，僅論
    以一罪。
二、本院審酌被告理應知悉網路遊戲乃消遣娛樂，輸贏本為常態
    ，竟因遊戲對戰過程不如己意，為發洩情緒即於網際網路遊
    戲聊天室內，張貼【附表】所示之文字辱罵陳令康，內容多
    有質疑能力之意，使特定多數人均得以瀏覽，而足以貶損陳
    令康之人格及地位，致陳令康受有心理上之傷害程度非輕，
    復從未與陳令康尋求和解，以彌補陳令康之損失。惟考量被
    告尚能坦承有如【附表】所示留言之客觀行為，兼衡以被告
    於警詢時自述之智識程度、家庭經濟狀況等一切情狀（見影
    2卷第43頁），量處如主文所示之刑，並諭知易服勞役之折
    算標準。
據上論結，應依刑事訴訟法第299條第1項前段，刑法第309條第1
項、第42條第3項前段，刑法施行法第1條之1第1項，判決如主文
。
本案經檢察官鄧友婷提起公訴，檢察官范文欽到庭執行職務。
中　　華　　民　　國　　111 　年　　8 　　月　　25　　日
                  刑事第五庭    法　官  陳川傑
以上正本證明與原本無異。
如不服本判決應於收受判決後20日內向本院提出上訴書狀，並應
敘述具體理由。其未敘述上訴理由者，應於上訴期間屆滿後20日
內向本院補提理由書(均須按他造當事人之人數附繕本)「切勿逕
送上級法院」。
中　　華　　民　　國　　111 　年　　8 　　月　　25　　日
                                書記官  黃挺豪
附錄本案論罪科刑之法條全文：
中華民國刑法第309條
公然侮辱人者，處拘役或9千元以下罰金。
以強暴犯前項之罪者，處1年以下有期徒刑、拘役或1萬5千元以
下罰金。
【附表】：被告於「英雄聯盟」網路遊戲內之留言，括弧前為「
玩家名稱」，括弧內為該玩家選擇遊戲內英雄角色之名稱（見影
1卷第31頁至第37頁）
（影1卷第31頁） 「18：50」Happy Turkey（路西恩）真d可怕 「19：02」Happy Chicken（齊勒思）還在那邊令 「19：04」Happy Chicken（齊勒思）笑死 「19：11」Happy Chicken（齊勒思）哪來的中二喜憨兒 「19：19」波比只能我來玩（燼）發出信號告知所有人敵人消失 「19：21」波比只能我來玩（燼）要求隊友儘速支援 「19：22」波比只能我來玩（燼）要求隊友儘速支援 （影1卷第32頁） 「19：27」Happy Chicken（齊勒思）陳令康 「19：31」Happy Chicken（齊勒思）強點可以 「19：32」Happy Chicken（齊勒思）？ 「19：34」*****！ （影1卷第33頁） 「19：40」煎餃鍋貼水餃包子（費德提克）0.0 「19：45」Happy Chicken（齊勒思）？ 「19：46」波比只能我來玩（燼）發出信號告知所有人敵人消失 「19：52」Happy Chicken（齊勒思）可以不要當喜憨兒 「19：57」已疾殺疾風飛龍 「20：02」Happy Chicken（齊勒思）雖然你長得滿像的 （影1卷第34頁） 「20：03」煎餃鍋貼水餃包子（費德提克）指名了嗎 「20：09」Happy Turkey（路西恩）已經中止了           的擊殺並獲得懸賞！（額外賞金：200金錢） 「20：10」永恆軌跡（卡蜜兒）發出信號告知隊友正在路上 「20：13」正在大殺特殺！ 「20：16」煎餃鍋貼水餃包子（費德提克）好恐怖 「20：23」Happy Turkey（路西恩）康哥 「20：26」Happy Turkey（路西恩）又醜又爛呢 「20：31」Happy Chicken（齊勒思）有你才恐怖 （影1卷第35頁） 「20：33」煎餃鍋貼水餃包子（費德提克）繼續喔 「20：53」Happy Chicken（齊勒思）geft046 「21：00」Happy Chicken（齊勒思）大家可以自己去搜哈哈 「21：16」Happy Chicken（齊勒思）順便找看看你老母 （影1卷第37頁） 「21：23」Happy Turkey（路西恩）我大醜男 「21：52」      已經暴走了！ 「21：54」波比只能我來玩（燼）發出信號告知隊友正在路上 「22：00」Happy Chicken（齊勒思）陳令康 「22：02」Happy Chicken（齊勒思）gg 「22：05」Happy Chicken（齊勒思）717金錢